臺灣高等法院刑事裁定
111年度聲再字第389號
再審聲請人
即受裁定人  張世達


上列再審聲請人即受裁定人因誣告等案件，對本院111年度聲再
字第240號，中華民國111年5月9日確定裁定，聲請再審，本院裁
定如下：
    主  文
再審之聲請駁回。
    理  由
一、再審聲請意旨略以：再審聲請人即受裁定人張世達因誣告案
    件，經最高法院110年度聲再字第240號聲請鈞院抗告應為再
    審無關罪刑乙節確定。再審聲請人因發現「非律師全權授權
    書證」之新事實，並提出公證書類正本等證據為證，再審聲
    請人因為發現前開事實或證據，致未主張該有利於己之情事
    ，始被判處罪刑確定，為此，依法聲請再審，爰依刑事訴訟
    法第420條第1項第2款之規定聲請再審云云。
二、按聲請再審，由判決之原審法院管轄，刑事訴訟法第426條
    第1項定有明文。所謂原審法院，指審理事實之法院而言，
    上訴於第二審既經撤回，與未上訴同，嗣後聲請再審，應屬
    第一審法院管轄（司法院院字第1049號解釋參照）。按再審
    制度係就確定判決認定事實錯誤而設之特別救濟程序，是聲
    請再審之客體（即對象）以確定之實體判決為限，至於確定
    之裁定，則不得為再審之對象，此觀刑事訴訟法第420至422
    條規定之意旨即明（最高法院110年度台抗字第800號裁定意
    旨參照）。又得否作為聲請再審之客體，應屬法院首應調查
    、審認之事項；若聲請再審之對象並非具有實體確定力之判
    決，即屬聲請再審之程序違背規定，依刑事訴訟法第433條
    規定，法院應以裁定駁回之（109年度台抗字第1797號裁定
    意旨參照）。必再審之客體無誤，並聲請符合法定程式，始
    能進而審究其再審有無理由（最高法院107年度台抗字第942
    號裁定意旨參照）。
三、本院查：
  ㈠參以再審聲請人所撰寫之刑事聲請再審狀「原抗告案號」欄
    係記載：「111年度聲再第240號卷含暨鑑定卷宗」、「事實
    及理由釋明」欄二、係記載：「聲請人因誣告案件，經最高
    法院110年度聲再字第240號聲請均院抗告應為再審無關罪刑
    乙節確定證明」等語，「事實及理由釋明」欄一、並引用刑
    事訴訟法第420條第1項第2款為據（見本院卷第7頁），且於
    該狀所檢具證物乃：「公證人正本原書類1紙（最高法院核1
    11年度聲再第240號更判返）（鑑定卷宗正本1份詳卷共計開
    9紙）」等語（見本院卷第9頁），又觀諸再審聲請人所稱之
    「鑑定卷宗」所附之相關證據乃最高法院刑事第八庭111年7
    月15日函、本院111年5月20日院彥刑寒111聲再240字第1110
    203282號函等件（見本院卷第27、29頁），又經本院詢問再
    審聲請人是否針對本院111年度聲再字第240號裁定聲請再審
    ，據再審聲請人表示：我是針對111年度聲再字第240號裁定
    跟鑑定卷宗聲請再審等語明確（見本院卷第31頁），亦有本
    院公務電話紀錄1紙在可參，堪認再審聲請人確係對本院111
    年度聲再字第240號確定裁定聲請再審無誤。
　㈡從而，依上開法條規定及說明，得聲請再審之客體，僅以確
    定判決為限，確定裁定不得作為再審之對象，是本件再審聲
    請人就上開確定裁定聲請再審，其聲請再審之程序顯然違背
    規定，且無從命其補正。是本件再審之聲請，於法未合，應
    予駁回。
四、末按聲請再審之案件，除顯無必要者外，應通知聲請人及其
    代理人到場，並聽取檢察官及受判決人之意見。但無正當理
    由不到場，或陳明不願到場者，不在此限。前項本文所稱「
    顯無必要者」，係指聲請顯屬程序上不合法且無可補正或顯
    無理由而應逕予駁回，刑事訴訟法第429條之2、法院辦理刑
    事訴訟案件應行注意事項第177條之4定有明文。本件再審聲
    請既有上述程序違背規定之處，於法不合且無從補正，本院
    認無踐行通知聲請人到場並聽取檢察官意見等程序之必要，
    附此敘明。
據上論斷，應依刑事訴訟法第433條，裁定如主文。
中　　華　　民　　國　　111 　年　　7 　　月　　27　　日
                  刑事第二十一庭審判長法　官  林怡秀
                                      法　官  劉元斐
                                      法　官  蔡羽玄
以上正本證明與原本無異。
如不服本裁定，應於收受送達後五日內向本院提出抗告狀。
                                      書記官  陳語嫣
中　　華　　民　　國　　111 　年　　7 　　月　　27　　日